【裁判字號】    98,訴,246
【裁判日期】    980526
【裁判案由】    違反毒品危害防制條例
【裁判全文】
臺灣臺南地方法院刑事判決               98年度訴字第246號
公  訴  人  臺灣臺南地方法院檢察署檢察官
被      告  甲○○
指定辯護人  本院公設辯護人  丙○○
上列被告因違反毒品危害防制條例等案件，經檢察官提起公訴（
97年度偵字第16851號、98年度偵字第2335號），本院判決如下
：
    主  文
甲○○犯如附表編號壹至玖、拾壹至拾柒所示之罪，各處有期徒
刑拾陸年，販賣毒品所得新臺幣貳萬壹仟肆佰元沒收之，如全部
或一部不能沒收時，以其財產抵償之，扣案之門號000000
0000號行動電話壹支（含ＳＩＭ卡壹張）沒收之；又犯如附
表編號拾所示之罪，處有期徒刑壹年貳月，扣案之門號0000
000000號行動電話壹支（含ＳＩＭ卡壹張）沒收之。應執
行有期徒刑貳拾伍年，販賣毒品所得新臺幣貳萬壹仟肆佰元沒收
之，如全部或一部不能沒收時，以其財產抵償之，扣案之門號0
000000000號行動電話壹支（含SIM卡壹張）沒收之。
    事  實
一、甲○○明知海洛因係屬毒品危害防制條例第二條第二項第一
    款所列管之第一級毒品，非經許可，不得持有、販賣或轉讓
    ，竟仍基於販賣以圖牟利或轉讓第一級毒品海洛因之各別犯
    意，以門號0000000000號之行動電話作為聯絡工
    具，於附表編號一至九、十一至十七所示之時間、地點，分
    別販賣第一級毒品海洛因予馮亮堡、李昆芳、楊長諺、楊忠
    敏、李正文、馮瑞銘、郭仲軒（交易次數、數量及價格均詳
    如附表編號一至九、十一至十七所示）；於附表編號十所示
    之時間、地點，轉讓第一級毒品海洛因一次予李正文。嗣經
    警循線監聽後，於民國九十七年十一月十九日上午八時許，
    持本院核發之搜索票，至甲○○位於臺南縣佳里鎮佳里興二
    ０六之十七號、二０六之十四號住處實施搜索，並當場扣得
    0000000000及0000000000門號行動電
    話各一支（均含SIM卡一張）等物，始查獲上情。
二、案經臺南縣警察局麻豆分局報請臺灣臺南地方法院檢察署檢
    察官偵查起訴。
    理  由
壹、程序方面：
一、按被告以外之人於審判外之陳述，雖不符前四條之規定，而
    經當事人於審判程序同意作為證據，法院審酌該言詞陳述或
    書面陳述作成時之情況，認為適當者，亦得為證據；當事人
    、代理人或辯護人於法院調查證據時，知有第一百五十九條
    第一項不得為證據之情形，而未於言詞辯論終結前聲明異議
    者，視為有前項之同意，刑事訴訟法第一百五十九條之五第
    一、二項分別定有明文。經查，本件被告、辯護人及檢察官
    等人於本院準備程序進行時，均未爭執證人馮亮堡、李昆芳
    、楊長諺、楊忠敏、李正文、馮瑞銘、郭仲軒之警詢及偵查
    中證詞，暨其他書證與物證之證據能力，且迄至本案言詞辯
    論終結前亦均未聲明異議，應視為已同意援引作為證據。又
    本院審酌該等言詞陳述作成時之情況及證據取得過程等節，
    並無非出於任意性、不正取供或其他違法不當情事，且客觀
    上亦無顯不可信之情況，堪認為適當，揆諸前開說明，依法
    均有證據能力。
貳、實體方面：
一、訊據被告甲○○對有於附表編號一至九、十一至十七所示之
    時間、地點，分別販賣第一級毒品海洛因予馮亮堡、李昆芳
    、楊長諺、楊忠敏、李正文、馮瑞銘、郭仲軒（交易次數、
    數量及價格均詳如附表編號一至九、十一至十七所示），及
    於附表編號十所示之時間、地點，轉讓第一級毒品海洛因一
    次予李正文之事實，於本院審理時均坦承不諱，並經證人即
    購買毒品者馮亮堡、李昆芳、楊長諺、楊忠敏、李正文、馮
    瑞銘、郭仲軒於偵查中結證屬實（見97年度偵字第16851號
    偵查卷第63頁；第67頁；第71頁；第75頁；第102~103頁；
    第123~124頁；第171~172頁），核與渠等於警訊時指述之情
    節相符（見警卷第34~36頁；第56~59頁；第42~45頁；第91~
    94頁；第103~1 06頁；第69~74頁；第113~115頁），並有扣
    案之門號0000000000號行動電話及被告與馮亮堡
    、李昆芳、楊長諺、楊忠敏、李正文、馮瑞銘、郭仲軒彼等
    間交易毒品之行動電話通聯譯文可資佐證，是被告前開販賣
    及轉讓第一級毒品海洛因之自白核與事實相符。又近來政府
    為杜絕毒品之氾濫，對於查緝施用及販賣毒品之工作，無不
    嚴加執行，且販賣毒品海洛因係法定刑死刑或無期徒刑之重
    罪，設若無利可圖，衡情一般持有毒品海洛因之人當無輕易
    將所持有之毒品以平價供應他人而甘冒有被查獲移送法辦之
    危險之理，從而，舉凡其有償交易，除有足以反證其確係另
    基於某種非圖利本意之關係外，自難因無法查悉其販入價格
    ，作為是否高價賣出之比較，即可謂其無營利之意思而阻卻
    販賣犯行之追訴，是本件被告既干冒著被查辦之風險購入毒
    品復行分裝賣出，足證被告出售毒品顯有圖利之意圖至明。
    本案事證明確，被告之犯行均洵堪認定，應依法論科。
二、按海洛因為第一級毒品，毒品危害防制條例第二條第二項第
    一款規定甚明。又毒品危害防制條例第四條第一項業於九十
    八年五月二十日修正公布，修正前該項係規定：「製造、運
    輸、販賣第一級毒品者，處死刑或無期徒刑；處無期徒刑者
    ，得併科新臺幣一千萬元以下罰金。」，修正後該項係規定
    ：「製造、運輸、販賣第一級毒品者，處死刑或無期徒刑；
    處無期徒刑者，得併科新臺幣二千萬元以下罰金。」，經比
    較新舊法之結果，修正前之規定顯然有利於被告，應依刑法
    第二條第一項前段之規定，適用修正前毒品危害防制條例第
    四條第一項之規定。核被告如附表編號一至九、十一至十七
    所為，均係犯毒品危害防制條例第四條第一項之販賣第一級
    毒品罪；被告如附表編號十所為，係犯同條例第八條第一項
    之轉讓第一級毒品罪。原起訴書所犯法條欄雖漏載毒品危害
    防制條例第八條第一項之轉讓第一級毒品罪名，惟於犯罪事
    實欄已明確載明該部分之事實，且經檢察官當庭補充，本院
    自應予以審理。被告非法持有第一級毒品海洛因之低度行為
    ，已為其進而販賣、轉讓之高度行為所吸收，均不另論罪。
    被告所犯如附表編號一至九、十一至十七之販賣第一級毒品
    罪與附表編號十之轉讓第一級毒品罪，均犯意各別，行為互
    殊，應予分論併罰。次按依九十八年五月二十日修正公布之
    毒品危害防制條例第十七條之規定，犯同條例第四條至第八
    條、第十條或第十一條之罪，供出毒品來源，因而查獲其他
    正犯或共犯者，減輕或免除其刑，其立法意旨重在鼓勵具體
    供出其上游販毒者，俾使追查該毒梟前手及其上游毒品，以
    杜絕毒品之蔓延與氾濫。查被告雖於警詢時曾供出陳筠為
    其毒品上游來源，惟員警於被告尚未供承毒品來源之前，即
    因依法通訊監察被告所使用之行動電話，而循線監聽到被告
    之毒品來源為陳筠，且就陳筠部分仍在續行偵辦中，尚
    未達破案查獲階段，有臺南縣警察局麻豆分局九十八年四月
    七日南縣麻警偵字第0980004535號函及本院電話紀錄表各一
    紙在卷可稽，是員警早已掌握被告之毒品來源為陳筠，並
    非因被告之供承而知悉，自無毒品危害防制條例第十七條規
    定之適用。復按刑法第五十九條規定，犯罪之情狀顯可憫恕
    ，認科以最低度刑仍嫌過重者，得酌量減輕其刑，同法第五
    十七條規定，科刑時應審酌一切情狀，為科刑重輕之標準，
    於裁判上酌減其刑時，應就犯罪一切情狀（包括刑法第五十
    七條所列舉之十款事項），予以全盤考量，審酌其犯罪有無
    可憫恕之事由，以為判斷。故適用第五十九條酌量減輕其刑
    時，並不排除第五十七條所列舉十款事由之審酌，惟其程度
    應達於確可憫恕，始可予以酌減（最高法院七十年度第六次
    刑事庭會議決議可資參照）。又參酌大法官釋字第二六三號
    解釋，若不分犯罪情況及結果如何，蓋以死刑、無期徒刑為
    法定刑，立法甚嚴，若有情輕法重之情，裁判時本有刑法第
    五十九條酌量減輕其刑之適用，足以免過嚴之刑。查本案被
    告所犯毒品危害防制條例第四條第一項之販賣第一級毒品罪
    ，本刑為死刑或無期徒刑，而被告於本院審理時坦承犯行，
    節省司法審理資源之耗費，且深具悔意，僅因一時貪念而販
    賣第一級毒品海洛因，致罹重典，復觀以販賣對象、次數及
    時間，均係供給微量與平日有施用毒品習慣者以解其毒癮，
    販賣所得總計亦僅兩萬餘元，並非巨額，販賣期間亦非長期
    ，而被告曾有施用毒品前案紀錄，有臺灣高等法院被告前案
    紀錄表在卷可稽，可謂僅為吸毒者間為求互通有無之零星的
    小額交易，相較於專門大量走私進口或長期販賣毒品之「大
    盤」、「中盤」等以販毒維生之毒梟而言，其對社會秩序與
    國民健康之危害程度尚非至鉅，倘科以最輕之法定本刑無期
    徒刑，未免過苛，難謂符合罪刑相當性及比例原則，且無從
    與真正長期及大量販毒者之惡行相區別，是觀諸被告上開販
    賣第一級毒品之犯罪情狀，在客觀上足以引起一般之同情，
    認為確可憫恕，若予宣告法定最低度之刑，猶嫌過重，爰就
    附表編號一至九、十一至十七之販賣第一級毒品部分，各依
    刑法第五十九條規定均減輕其刑。爰審酌被告明知第一級毒
    品海洛因戕害國人身心健康及危害社會風氣至深且鉅，竟僅
    因貪圖利益而販賣牟利或為無償轉讓，但於本院審理時坦承
    販賣及轉讓第一級毒品之犯行，並於警詢時即供出毒品來源
    ，雖不符毒品危害防制條例第十七條之規定，已如前述，但
    足見被告惡性非屬重大，另參酌被告曾患有低惡性度卵巢癌
    經手術切除，有國立成功大學醫學院附設醫院九十八年二月
    十七日成附醫婦產字第0980002802號函在卷可稽，暨被告犯
    罪之手段、生活狀況及品性等一切情狀，分別量處如主文所
    示之刑，並定應執行刑。扣案之門號0000000000
    號行動電話一支（含ＳＩＭ卡一張），為被告所有供犯如附
    表各編號所示各罪所用之物，業據被告供明在卷可憑（見本
    院九十八年五月十二日審判筆錄第八頁），爰依毒品危害防
    制條例第十九條第一項，在如主文所示附表各該編號項下宣
    告沒收。被告如附表編號一至九、十一至十七所示販賣第一
    級毒品海洛因所得總計新臺幣（下同）二萬一千四百元，雖
    未扣案，仍應依毒品危害防制條例第十九條第一項規定，併
    宣告沒收，如全部或一部不能沒收時，應以其財產抵償之。
    至扣案之門號0000000000號行動電話一支（含Ｓ
    ＩＭ卡一張），被告否認為其所有，且乏證據證明供前揭犯
    罪之用，又非違禁物，爰不為沒收之諭知。
據上論斷，應依刑事訴訟法第二百九十九條第一項前段，修正前
毒品危害防制條例第四條第一項、現行毒品危害防制條例第八條
第一項、第十九條第一項，刑法第十一條前段、第二條第一項前
段、第五十九條、第五十一條第五款，判決如主文。
本案經檢察官乙○○到庭執行職務。
中    華    民    國    98    年    5     月    26    日
                  刑事第五庭    審判長法  官  鍾邦久
                                      法  官  包梅真
                                      法  官  張瑛宗
以上正本證明與原本無異。
如不服本判決應於收受本判後10日內向本院提出上訴書狀，並應
敘述具體理由。其未敘述上訴理由者，應於上訴期間屆滿後20日
內向本院補提理由書狀（均須按他造當事人之人數附繕本）「切
勿逕送上級法院」。
                                書記官  蔡志賢
中    華    民    國    98    年    5     月    26    日
附錄本案判決論罪科刑法條：
毒品危害防制條例第4條第1項
製造、運輸、販賣第一級毒品者，處死刑或無期徒刑；處無期徒
刑者，得併科新臺幣1千萬元以下罰金。
毒品危害防制條例第8條第1項
轉讓第一級毒品者，處1年以上7年以下有期徒刑，得併科新臺幣
1百萬元以下罰金。
附表：被告販賣及轉讓第一級毒品海洛因之行為一覽表
┌──┬─────┬──────┬───┬─────┬────┐
│編號│ 犯罪時間 │  犯罪地點  │購買者│販賣次數、│所犯罪名│
│    │          │            │      │數量及價格│        │
├──┼─────┼──────┼───┼─────┼────┤
│01  │97年8月21 │臺南縣下營鄉│馮亮堡│販賣海洛因│販賣第一│
│    │日15 時許 │中營村某7-11│      │1次，1小包│級毒品罪│
│    │          │便利超商前  │      │1000元    │        │
├──┼─────┼──────┼───┼─────┼────┤
│02  │97年10月6 │臺南縣麻豆鎮│馮亮堡│販賣海洛因│販賣第一│
│    │日17時許  │「新樓醫院」│      │1次，1小包│級毒品罪│
│    │          │前          │      │1000元    │        │
├──┼─────┼──────┼───┼─────┼────┤
│03  │97年8月28 │臺南縣麻豆鎮│李昆芳│販賣海洛因│販賣第一│
│    │日9時許   │往學甲鎮之高│      │1次，1小包│級毒品罪│
│    │          │速公路交流道│      │2000元    │        │
│    │          │下          │      │          │        │
├──┼─────┼──────┼───┼─────┼────┤
│04  │97年9月8日│臺南縣佳里鎮│李昆芳│販賣海洛因│販賣第一│
│    │21時許    │佳里興某國小│      │1次，1小包│級毒品罪│
│    │          │前          │      │1000元    │        │
├──┼─────┼──────┼───┼─────┼────┤
│05  │97年9月2日│甲○○位於臺│楊長諺│販賣海洛因│販賣第一│
│    │15時許    │南縣佳里鎮佳│      │1次，1小包│級毒品罪│
│    │          │里興206之17 │      │1000元    │        │
│    │          │號之住處前  │      │          │        │
├──┼─────┼──────┼───┼─────┼────┤
│06  │97年9月3日│甲○○位於臺│楊長諺│販賣海洛因│販賣第一│
│    │1時許     │南縣佳里鎮佳│      │1次，1小包│級毒品罪│
│    │          │里興206之17 │      │500元     │        │
│    │          │號之住處附近│      │          │        │
│    │          │巷口        │      │          │        │
├──┼─────┼──────┼───┼─────┼────┤
│07  │97年9月7日│臺南縣佳里鎮│楊長諺│販賣海洛因│販賣第一│
│    │13時許    │佳里興工業區│      │1次，1小包│級毒品罪│
│    │          │附近        │      │900元     │        │
├──┼─────┼──────┼───┼─────┼────┤
│08  │97年8月28 │臺南縣佳里鎮│楊忠敏│販賣海洛因│販賣第一│
│    │日11 時許 │佳里興某國小│      │1次，2小包│級毒品罪│
│    │          │前          │      │2000元    │        │
├──┼─────┼──────┼───┼─────┼────┤
│09  │97年9月1日│臺南縣佳里鎮│李正文│販賣海洛因│販賣第一│
│    │13時      │佳里興國小前│      │1次，1小包│級毒品罪│
│    │          │            │      │1000元    │        │
├──┼─────┼──────┼───┼─────┼────┤
│10  │97年9月6日│甲○○位於臺│李正文│無償轉讓1 │轉讓第一│
│    │2時許 (起 │南縣佳里鎮佳│      │次，裝有海│級毒品罪│
│    │訴書誤載為│里興206之17 │      │洛因溶液之│        │
│    │16日)     │號之住處前  │      │針筒1支   │        │
├──┼─────┼──────┼───┼─────┼────┤
│11  │97年9月12 │臺南縣佳里鎮│馮瑞銘│販賣海洛因│販賣第一│
│    │日17 時許 │佳里興某路旁│      │1次，2小包│級毒品罪│
│    │          │            │      │2000元    │        │
├──┼─────┼──────┼───┼─────┼────┤
│12  │97年9月15 │臺南縣佳里鎮│馮瑞銘│販賣海洛因│販賣第一│
│    │日14 時許 │佳里興某路旁│      │1次，1小包│級毒品罪│
│    │          │            │      │1000元    │        │
├──┼─────┼──────┼───┼─────┼────┤
│13  │97年9月18 │臺南縣佳里鎮│馮瑞銘│販賣海洛因│販賣第一│
│    │日19 時許 │佳里興某路旁│      │1次，2小包│級毒品罪│
│    │          │            │      │2000元    │        │
├──┼─────┼──────┼───┼─────┼────┤
│14  │97年9月23 │臺南縣麻豆鎮│馮瑞銘│販賣海洛因│販賣第一│
│    │日13 時許 │關帝廟前    │      │1次，1小包│級毒品罪│
│    │          │            │      │1000元    │        │
├──┼─────┼──────┼───┼─────┼────┤
│15  │97年9月29 │臺南縣學甲鎮│馮瑞銘│販賣海洛因│販賣第一│
│    │日2時許   │某汽車旅館  │      │1次，2小包│級毒品罪│
│    │          │            │      │2000元 (起│        │
│    │          │            │      │訴書誤載為│        │
│    │          │            │      │1小包)    │        │
├──┼─────┼──────┼───┼─────┼────┤
│16  │97年10月4 │臺南縣麻豆鎮│馮瑞銘│販賣海洛因│販賣第一│
│    │日18時許  │埤頭某7-11超│      │1次，2小包│級毒品罪│
│    │          │商前        │      │2000元 (起│        │
│    │          │            │      │訴書誤載為│        │
│    │          │            │      │1小包)    │        │
├──┼─────┼──────┼───┼─────┼────┤
│17  │97年10月20│被告位於臺南│郭仲軒│販賣海洛因│販賣第一│
│    │日21 時許 │縣佳里鎮佳里│      │1次，1小包│級毒品罪│
│    │          │興住處樓下  │      │1000元    │        │
└──┴─────┴──────┴───┴─────┴────┘


司法院資訊處製作；財團法人民間司法改革基金會備份。
